臺灣高等法院民事判決
108年度重上字第412號
上  訴  人  陳田源  
訴訟代理人  陳守廷  
            李鳴翱律師                
            陳郁仁律師                      
複代理人    徐慧齡律師
被上訴人    李俊清  
            黃世鐘  
            黃林玉燕
共      同
訴訟代理人  郭美春律師
            蔡瑜軒律師
            賴佳慧律師
上列當事人間土地所有權移轉登記等事件，上訴人對於民國108
年1月11日臺灣宜蘭地方法院107年度重訴字第30號第一審判決提
起上訴，本院於110年9月14日言詞辯論終結，判決如下：
    主  文
上訴駁回。
第二審訴訟費用由上訴人負擔。
    事實及理由
一、上訴人主張：伊與被上訴人李俊清於民國106年8月15日就坐
    落宜蘭縣○○鄉○○○段000○000○000○000○000地號土地（下各以
    地號稱之，合稱系爭土地）簽立不動產買賣契約書（下稱系
    爭買賣契約）。伊已依約將系爭土地所有權移轉登記予李俊
    清指定之被上訴人黃世鐘、黃林玉燕名下，並交付同為買賣
    標的之坐落514地號土地上之地上物（門牌：宜蘭縣○○鄉○○
    村○○路○段000號，下稱系爭地上物）予被上訴人。惟李俊清
    未依約於同年11月30日給付尾款，遲至同年12月15日始將尾
    款匯入履約保證專戶（下稱履保專戶），惟迄未同意伊領取
    其中新臺幣（下同）425萬8,800元（下稱系爭款項），應負
    給付遲延責任，伊得依系爭買賣契約第11條第2項約定解除
    契約並請求李俊清給付每日按該期價款萬分之5計算之違約
    金。伊業於107年2月14日發函解除系爭買賣契約，爰依系爭
    買賣契約第11條第2項約定，求為命李俊清應給付違約金16
    萬1,834元，及自107年12月14日起至清償日止，按年息百分
    之5計算之利息；暨依民法第179條規定，請求黃世鐘、黃林
    玉燕應將系爭土地所有權移轉登記予伊，並將系爭地上物返
    還予伊之判決(原審為上訴人敗訴之判決，上訴人不服，提
    起上訴）。上訴聲明：㈠原判決廢棄。㈡李俊清應給付上訴人
    16萬1,834元，及自107年12月14日起至清償日止，按年息5％
    計算之利息。㈢黃世鐘及黃林玉燕應將系爭土地所有權應有
    部分各1/2移轉登記予上訴人。(四)黃世鐘及黃林玉燕應將
    系爭地上物返還予上訴人。
二、被上訴人則以：514、515、516地號土地均受有套繪管制，
    無法再興建農舍使用，自有減少土地通常效用之瑕疵（下稱
    系爭瑕疵）。系爭買賣契約第11條第9項「已告知買方為受
    農地套繪管制，買方仍同意依約履行」之記載僅指依土地登
    記謄本登記受有套繪管制之517地號土地，李俊清並不知514
    、515、516地號土地亦遭套繪管制。上訴人明知系爭瑕疵，
    卻故意隱瞞此重要交易資訊，上訴人應負瑕疵擔保責任，李
    俊清自得依民法第264條第1項規定，於上訴人未給付無瑕疵
    之土地前，主張同時履行抗辯，拒絕給付系爭款項。上訴人
    於106年12月12日發函催告李俊清於5日內給付尾款，李俊清
    已於同年月15日將價金餘款（含系爭款項）依約匯入履保專
    戶內，上訴人已領取除系爭款項外之買賣價金，李俊清並無
    給付價金遲延之違約情事，上訴人自不得請求給付違約金，
    亦不得解除契約等語，資為抗辯。答辯聲明：上訴駁回。
三、兩造不爭執事項（見本院卷二38頁）：
　㈠李俊清前委託臺灣房屋加盟店「元旭不動產仲介企業社」營
    業員張琪彗以每坪4萬元之價格洽購上訴人所有之系爭土地
    ，並簽立不動產買賣意願書。上訴人則委由大利揚國際理財
    行銷有限公司人員楊姵妡接洽。嗣上訴人與李俊清於106年8
    月15日簽立系爭買賣契約、價金信託履約保證申請書，經地
    政士陳怡如辦理，由上訴人將系爭土地出賣予李俊清，總價
    金為3,657萬7,000元，約定付款方式為第1期365萬元、第二
    期款1,292萬7,000元、第三期款（尾款）2,000萬元，並由
    第一建築經理股份有限公司委由永豐商業銀行擔任價金信託
    之受託人成立履保專戶，有系爭買賣契約、價金信託履約保
    證申請書可稽（見原審卷6至12頁）。　
  ㈡上開買賣價金，由黃世鐘分別於106年8月15日給付260萬元支
    票交予上訴人、100萬元匯款至履保專戶，另於同年9月8日
    簽發297萬7,000元支票交予上訴人（其中165萬元由上訴人
    先取得購買○○鄉○○段000地號土地，餘132萬7,000元匯入履
    保專戶），於同年9月11日、10月17日簽發面額均為1,000萬
    元支票存入履保專戶內，於同年12月15日存入1,000萬元及8
    83元利息至履保專戶內，總計為3,657萬7,883元，有履保專
    戶收支明細表可稽（見原審卷55頁）。
  ㈢除存在履保專戶之系爭款項425萬8,800元外，上訴人已收取
    其餘價金，因被上訴人不同意履保專戶撥款，故上訴人未能
    領取系爭款項，有履保專戶收支明細表可稽（見原審卷55頁
    ）。
  ㈣依系爭買賣契約第10條第5項約定，李俊清最遲應於106年11
     月30日給付全部買賣價金（見原審卷8頁背面）。 
　㈤系爭土地之所有權已於106年10月25日均移轉登記予被上訴人
    黃世鐘、黃林玉燕各1/2，有系爭土地登記謄本可稽（見原
    審卷66至70頁）。
　㈥上訴人於106年12月12日發函催告李俊清給付尾款，李俊清於
    同年月21日回覆已將尾款匯入履保專戶，但表明上訴人應負
    瑕疵擔保責任將土地應解除套繪等語。上訴人於107年2月2
    日以存證信函通知李俊清（以配合辦理履保專戶結清，並撥
    款為由催告限於5日內結清撥款），李俊清於同年月9日收受
    前揭存證信函；另上訴人於同年月14日寄發存證信函予李俊
    清表示依約解除契約，李俊清未領取該存證信函；黃世鐘於
    107年2月21日寄發存證信函通知第一建經公司表明本件買賣
    尚有爭議等語。上訴人另以起訴書表明解除系爭買賣契約之
    意思表示，有各該存證信函、起訴狀可稽（見原審卷1頁背
    面、19至24頁背面、36至48頁、119頁）。 
　㈦除513地號土地外，514、515、516、517地號土地均已因上訴
    人建造農舍而以之為基地，受有套繪管制，無法再為建築農
    舍之基地，有宜蘭縣五結鄉公所109年11月30日函附卷可稽
    （見本院卷二111、112頁）。
　㈧系爭買賣簽約當日所提出之系爭土地登記謄本登記情形，僅
    有517地號土地之土地標示部其他登記事項有註記已提供興
    建農舍之套繪管制，其餘土地則未標示套繪管制，有系爭土
    地登記謄本附卷可稽（見原審卷50至54頁）。
　㈨系爭買賣契約存在於上訴人與李俊清間。
　㈩514地號土地上存有鐵皮建物（即系爭地上物）為系爭買賣契
    約標的，該系爭地上物現由被上訴人黃世鐘、被上訴人黃林
    玉燕占有。 　　
四、上訴人主張李俊清給付價金遲延，伊得請求違約金，並得解
    除契約，請求黃世鐘、黃林玉燕移轉系爭土地應有部分各1/
    2予上訴人及返還系爭地上物等語，為被上訴人所否認，並
    以前揭情詞置辯。經查:
　㈠按物之出賣人對於買受人，應擔保其物依第373條之規定危險
    移轉於買受人時無滅失或減少其價值之瑕疵，亦無滅失或減
    少其通常效用或契約預定效用之瑕疵，民法第354條第1項前
    段定有明文。所謂物之瑕疵係指存在於物之缺點而言。凡依
    通常交易觀念，或依當事人之決定，認為物應具備之價值、
    效用或品質而不具備者，即為物有瑕疵；民法上關於出賣人
    應負物之瑕疵擔保責任之規定，係為補充當事人之意思表示
    而設，除當事人有免除擔保責任之特約外，出賣人當然有此
    責任，不得謂當事人未訂有出賣人應負擔保責任之特約，出
    賣人即無此種責任（最高法院73年台上字第1173號、84年度
    台上字第56號、29年渝上字第826號民事判決要旨參照）。
    準此，買賣契約之出賣人應負物之瑕疵擔保責任，乃法律保
    護買受人之特別規定，除非買賣契約當事人間有免除出賣人
    物之瑕疵擔保責任之特約，出賣人均應負此瑕疵擔保責任，
    不以買賣契約有無明文約定為必要，而買賣契約當事人間是
    否有免除出賣人之瑕疵擔保責任，應由主張該項有利於己事
    實之出賣人負舉證責任，先予敘明。
　㈡次按區域計畫公告實施後，不屬第11條之非都市土地，應由
    有關直轄市或縣(市)政府，按照非都市土地分區使用計畫，
    製定非都市土地使用分區圖，並編定各種使用地，報經上級
    主管機關核備後，實施管制。變更之程序亦同。其管制規則
    ，由中央主管機關定之；非都市土地得劃定為特定農業區：
    優良農地或曾經投資建設重大農業改良設施，經會同農業主
    管機關認為必須加以特別保護而劃定者，區域計畫法第15條
    第1項、同法施行細則第11條第1款分別定有明文。內政部依
    前揭區域計畫法第15條第1項規定訂定「非都市土地使用管
    制規則」第3條則規定：「非都市土地依其使用分區之性質
    ，編定為甲種建築、乙種建築、丙種建築、丁種建築、農牧
    、林業、養殖、鹽業、礦業、窯業、交通、水利、遊憩、古
    蹟保存、生態保護、國土保安、殯葬、海域、特定目的事業
    等使用地」、第6條第3項前段：「海域用地以外之各種使用
    地容許使用項目、許可使用細目及其附帶條件如附表一」。
    再依上開管制規則附表一「各種使用地容許使用項目及許可
    使用細目表」之規定，編定使用地類別為「農牧用地」者，
    容許使用項目除農作使用外，尚包括農舍及其他供農牧生產
    相關設施。系爭土地除513地號土地使用分區為特定農業區
    ，使用地類別為水利用地外，其餘514、515、516、517地號
    土地之使用分區為特定農業區，使用地類別屬農牧用地，有
    各該土地登記謄本在卷可稽（見原審卷50至54頁），依上開
    規定，即應具備可供依法興建農舍之通常效用。而除513地
    號土地外，514、515、516、517地號土地均已因上訴人建造
    農舍而以之為基地，受有套繪管制，無法再為建築農舍之基
    地；而兩造於系爭買賣訂約時，僅517地號土地登記謄本記
    載:已提供興建農舍...未經解除套繪管制不得辦理分割，至
    514至516地號土地均無已為套繪管制之記載，為兩造所不爭
    執（見本院卷二38頁），並有宜蘭縣○○鄉○○000○00○00○號函
    附卷可稽（見本院卷二111、112頁）。而514、515、516地
    號土地既未排除該法令上許可之用途（詳後述），則可供依
    法興建農舍即屬土地之通常效用，且購買、使用系爭土地之
    被上訴人及出售系爭土地之上訴人衡情對此節均應有所認識
    ，故514、515、516地號土地應具備可供興建農舍之契約預
    定效用。參酌原法院107年度訴字第111號減少價金事件（下
    稱111號事件）囑託寶源不動產估價師事務所就514、515、5
    16地號土地鑑定結果，認該3筆土地於106年8月15日未經建
    築套繪管制而可興建農舍之市場交易價格為每坪6萬7,000元
    ，經建築套繪管制而無法興建農舍之市場交易價格為每坪3
    萬6,000元（見本院卷一339頁，下稱系爭估價報告）。系爭
    估價報告係經不動產估價師現場勘查，蒐集資料、調查，以
    市價比較法及收益法進行評估所得，客觀可採，益徵514、5
    15、516地號土地因上訴人建造農舍而以之為基地，受有套
    繪管制，無法再為建築農舍之基地，已減少土地之價值及通
    常效用，具物之瑕疵。而被上訴人係以每坪4萬元（見本院
    卷二38頁之兩造不爭執事項，計算式:3,657萬7,883元÷〈78.
    98＋676.76＋754.75＋755.18＋757.26＝3022.93㎡＝914.43坪〉＝40
    ,000元，元以下捨去）購買系爭土地，則相較於系爭估價報
    告上載經套繪管制之市場交易價格為每坪3萬6,000元（見本
    院卷一339頁），則每坪有4,000元價差，是被上訴人抗辯，
    依系爭估價報告伊受有約264萬6,000元（4,000元×〈204.72＋
    228.32＋228.41＝661.45坪〉＝264萬5,800元，見本院卷一341
    頁）價差損害等語，應堪採信。上訴人主張土地是否得興建
    農舍，非屬514、515、516地號土地之通常效用，該土地並
    無瑕疵云云，洵非可採。　　　
  ㈢按買受人於契約成立時，知其物有前條第1項所稱之瑕疵者，
    出賣人不負擔保之責。買受人因重大過失，而不知有前條第
    1項所稱之瑕疵者，出賣人如未保證其無瑕疵時，不負擔保
    之責。但故意不告知其瑕疵者，不在此限，民法第355條定
    有明文。則買受人於契約成立時，知其物不具通常效用瑕疵
    者，出賣人固不負擔保之責，惟如出賣人主張買受人於契約
    成立時知有物之瑕疵，或因重大過失而不知有瑕疵，而為買
    受人否認者，出賣人自應就買受人知情或有重大瑕疵之情，
    負舉證責任。上訴人主張伊於簽約時已告知被上訴人除517
    地號土地外，514、515、516地號土地亦有遭套繪管制，或
    被上訴人係因重大過失不知系爭瑕疵等語，既為被上訴人所
    否認，並以前揭情詞置辯，則上訴人自應就被上訴人於系爭
    買賣契約成立時已知悉系爭瑕疵及被上訴人有重大過失不知
    系爭瑕疵負舉證責任。經查：
  1.系爭買賣契約第11條第9項雖在「已告知買方為受農地套繪
    管制，買方仍同意依約履行」之欄位打勾，而沒有記載僅有
    517地號土地受農地套繪管制（見原審卷9頁背面）。惟兩造
    簽約時，系爭土地之登記謄本確僅517地號土地記載「已提
    供興建農舍」、「未經解除套繪管制不得辦理分割」，其餘
    土地（除513地號水利地）則無套繪記載，已如前述。證人
    即買方仲介張琪彗於另案偵查中（案列:臺灣宜蘭地方檢察
    署〈下稱宜蘭地檢署〉107年度偵字第5357號，下稱偵案）證
    稱：當時簽約時土地謄本僅有517地號土地有套繪，伊因個
    資法無法申請套繪，無法知悉其他筆土地有無套繪；簽約後
    上訴人買了另一塊土地，伊透過代書陳怡如跟上訴人協調是
    否可以用來做517地號土地解套，在解套過程才知514、515
    、516整個農地是被套繪等語；證人即承辦代書陳怡如於偵
    查中證稱：伊於系爭買賣簽約後拿上訴人身分資料調套繪圖
    ，才發現土地上的鐵皮屋為農舍蓋在514、515地號土地上被
    套繪；上訴人於簽約時未明講是哪一筆土地被套繪，簽約時
    看土地謄本以為僅有517地號土地套繪，所以在買賣契約上
    「已告知買方為受農地套繪管制，買方仍同意依約履行」之
    欄位打勾等語（見宜蘭地檢署107年度他字第309號卷〈下稱
    他字卷〉66至71頁）。經核證人張琪彗、陳怡如上開證述內
    容大致相符，且證人陳怡如為系爭買賣之承辦代書與兩造間
    無利害關係，復與系爭土地登記謄本於簽約時之記載狀況相
    符，其等證詞應堪採信。且為上訴人全權處理系爭買賣之人
    即其子陳守廷亦在偵查中自陳不知悉土地套繪細節等語（見
    他字卷72頁）。參以宜蘭縣五結鄉公所108年7月3日函復:有
    關土地套繪管制之申請，依規定須由土地所有權人提出查詢
    ，106年間被上訴人未曾申請查詢系爭土地套繪管制案件（
    見本院卷一147頁），足見兩造簽約時被上訴人雖在系爭買
    賣契約上「已告知買方為受農地套繪管制，買方仍同意依約
    履行」之欄位打勾，惟因系爭土地登記謄本僅有517地號土
    地有註明套繪，514、515、516地號土地登記謄本上均未註
    明，且須由土地所有權人始能查詢有關土地套繪管制，可見
    上訴人亦不知悉514、515、516地號土地有無套繪之情，於
    簽約時被上訴人更無從知悉。揆諸上開說明，堪認被上訴人
    抗辯514、515、516地號土地有民法第354條第1項所規定減
    少通常效用或契約預定效用之瑕疵，上訴人為出賣人，應負
    物之瑕疵擔保責任等語，應可信實。
　2.上訴人雖以證人張琪彗於偵查中證稱：伊有告知被上訴人可
    能其他土地也有被套繪，那時李俊清母親黃林玉燕說沒有關
    係，他們有特殊用途，因為516、517地號土地還未買賣前，
    他們是跟上訴人承租這土地做花卉，李俊清及其母親黃林玉
    燕認為就算其他土地有被套繪，也願意買等語，以及證人即
    賣方仲介人員楊姵妡於偵訊時證稱：簽約當時有告知李俊清
    全部土地都有受農地套繪管制，簽約前也有告知買方委託的
    仲介等語（見他字卷67、93、94頁），據以主張被上訴人於
    簽約時已知514、515、516地號土地全部遭套繪云云。惟查:
    證人張琪彗此部分證述內容，已經黃林玉燕於偵查中所否認
    （見他字卷114頁），況系爭買賣之買受人為李俊清，並非
    黃林玉燕，自以難執此認李俊清不論514、515、516地號土
    地是否遭套繪均願意購買或簽約時已知悉該土地均遭套繪。
    另證人楊姵妡於偵查中又證稱:當初沒有去查系爭土地有無
    被套繪；被上訴人、仲介、代書於簽約時均沒有問系爭土地
    有無被套繪等語，則其證述內容前後已不一（見他字卷94頁
    ），遑論其所證內容與上述簽約時土地謄本登記之客觀情形
    並不相符。參以上訴人之子亦即其代理人即陳守廷亦自陳：
    伊也不清楚土地實際套繪情形等語（見他字卷72頁），足見
    陳守廷、楊姵妡均不清楚系爭土地是否全部被套繪，則陳守
    廷尚無可能於簽約時告知被上訴人系爭土地全部有遭套繪管
    制之情形，自難以其等前開證詞為有利於上訴人之認定。另
    上訴人主張被上訴人以低於未經套繪之市價購買系爭土地，
    可見被上訴人明知系爭瑕疵等語。惟影響土地交易價格之因
    素甚多，諸如土地形狀、地理位置、有無地上物、買賣當事
    人意願、經濟景氣等，遑論買賣標的其中517地號土地客觀
    上確已遭套繪，對於買賣總價之決定衡情當有相當之影響。
    參以被上訴人係以每坪4萬元價格購買，亦高於系爭估價報
    告結果經套繪管制交易價格為每坪3萬6,000元（見本院卷一
    339頁）。是上訴人此部分主張，亦無從據以認定被上訴人
    於簽約時已明知系爭瑕疵存在。　
　3.除513地號水利地外，514、515、516、517地號土地均已因
    上訴人建造農舍而以之為基地，受有套繪管制，無法再為建
    築農舍之基地，為兩造所不爭執（見本院卷二38頁），並有
    宜蘭縣五結鄉公所109年11月30日函附卷可稽（見本院卷二1
    11、112頁），參以上訴人曾於105年8月1日向宜蘭縣五結鄉
    公所查詢516、517地號土地是否受套繪，經宜蘭縣○○鄉○○○○
    ○○0○地號領有2筆使用執照在案（見本院卷一167頁），足見
    系爭瑕疵係可歸責於上訴人。另上訴人主張農地套繪可向主
    管機關查詢，被上訴人不理會專業仲介建議，屬因重大過失
    而不知悉瑕疵云云。惟查:依證人張琪彗、陳怡如之上開證
    述及宜蘭縣五結鄉公所108年7月3日函(見本院卷一147頁)可
    知須由土地所有權人提出查詢有關套繪情形，是被上訴人於
    登記為土地所有權人之前尚無從申請查詢系爭土地套繪管制
    案件。況且，土地登記謄本為政府機關所為，衡諸常情，一
    般人當會信賴土地登記之公信力，是被上訴人信賴謄本登記
    內容而認僅517地號土地受套繪管制，514、515、516地號土
    地則未受套繪管制，尚難認有何重大過失而不知瑕疵之情。
    是上訴人主張被上訴人於簽約時知悉系爭瑕疵或因重大過失
    不知云云，亦無可採。　
  ㈣按因契約互負債務者，於他方當事人未為對待給付前，得拒
    絕自己之給付，民法第264條第1項前段定有明文。又按民法
    第354條有關物之瑕疵擔保規定，原則上固於危險移轉後始
    有適用。但出賣人既有給付無瑕疵物之義務，買受人亦有拒
    絕受領瑕疵物之權利，在特定物之買賣，該為買賣標的之特
    定物於危險移轉前，倘已有明顯之瑕疵，如經買受人催告出
    賣人補正，出賣人仍不為補正時，應解為買受人得拒絕給付
    相當之價金，以免往後之法律關係趨於複雜，損及買受人之
    權益（最高法院91年度台上字第1315號民事判決意旨參照）
    。質言之，倘若符合買賣標的之特定物於危險移轉前，已有
    明顯之瑕疵存在，而該物之瑕疵不能修補，或雖能修補而出
    賣人表示不願為之者，則應解為買受人在危險移轉前即得行
    使瑕疵擔保請求權，並拒付相當之價金。經查：上訴人雖主
    張依民法第354條規定，物之瑕疵擔保請求權必須於危險移
    轉後（即標的物交付後）始能主張，而本件系爭土地未點交
    ，被上訴人不得主張同時履行抗辯云云。惟查，514、515、
    516地號土地在交付前，確實已有系爭瑕疵存在，且系爭瑕
    疵係因上訴人興建農舍將之列為基地所致，上訴人自應負瑕
    疵擔保責任，已如前述，而李俊清於106年12月21日發函表
    明上訴人應負瑕疵擔保責任，將514、515、516、517地號土
    地解除套繪，有該存證信函附卷可稽（見原審卷24頁正背面
    ），上訴人迄今仍否認有系爭瑕疵，揆諸前揭說明，李俊清
    得依民法第264條第1項規定，在上訴人未給付無瑕疵之物前
    ，拒付相當之價金。又李俊清拒絕給付履保專戶內之系爭款
    項425萬8,800元，僅占買賣總價金約11.6%（計算式:4,258,
    800元÷36,577,000＝0.116，小數點第3位以下，四捨五入）
    ，而李俊清僅為一般購地者，本難精確估算514、515、516
    地號土地因系爭瑕疵存在所減少之價值，況且李俊清已依約
    將系爭款項存入履保專戶，堪認其拒絕上訴人領取系爭款項
    之價金相當，難認李俊清有給付價金遲延之違約情事。上訴
    人雖主張依系爭買賣契約第10條第5項約定，李俊清最遲應
    於106年11月30日給付全部買賣價金，惟李俊清逾期履行，
    經催告後仍未如數給付，已陷於給付遲延，伊得依系爭買賣
    契約第11條第2項約定解除系爭買賣契約云云，惟李俊清因
    系爭瑕疵存在且未據上訴人補正，其拒絕上訴人自履保專戶
    領取系爭款項於法尚無不合，既如前述，自不構成給付價金
    遲延責任，則上訴人依系爭買賣契約第11條第2項約定請求
    李俊清給付違約金，洵屬無據，其主張解除系爭買賣契約，
    亦不合法，上訴人既不得解除系爭買賣契約，則其依系爭買
    賣契約第11條第2項、民法第179條規定，請求黃世鐘、黃林
    玉燕移轉系爭土地應有部分予上訴人，及請求黃世鐘及黃林
    玉燕返還系爭地上物，均屬無據。　
五、綜上所述，上訴人依系爭買賣契約第11條第2項、民法第179
    條規定，請求李俊清給付違約金16萬1,834元，及自107年12
    月14日起至清償日止，按年息百分之5計算之利息，暨請求
    黃世鐘、黃林玉燕將系爭土地應有部分各1/2移轉登記予上
    訴人，並將系爭地上物返還予上訴人，均為無理由，不應准
    許。原審為上訴人敗訴之判決，並無不合。上訴論旨指摘原
    判決不當，求予廢棄改判，為無理由，應駁回其上訴。
六、本件事證已明，兩造其餘攻擊防禦方法及所舉證據，核與本
    件判決結果不生影響，爰不再逐一論列，併此敘明。
七、據上論結，本件上訴為無理由，依民事訴訟法第449條第1項
    、第78條，判決如主文。
中　　華　　民　　國　　110 　年　　10 　　月  　5  　日
                  民事第三庭   
                      審判長法  官  王怡雯
                            法  官  呂綺珍
                            法  官  王育珍
正本係照原本作成。
如不服本判決，應於收受送達後20日內向本院提出上訴書狀，其
未表明上訴理由者，應於提出上訴後20日內向本院補提理由書狀
（均須按他造當事人之人數附繕本）上訴時應提出委任律師或具
有律師資格之人之委任狀；委任有律師資格者，另應附具律師資
格證書及釋明委任人與受任人有民事訴訟法第466 條之1第1項但
書或第2項所定關係之釋明文書影本。如委任律師提起上訴者，
應一併繳納上訴審裁判費。
中　　華　　民　　國　　110 　年　　10　　月　　5 　　日

  　　　　　　　　　　　　　書記官  簡曉君